臺灣高等法院高雄分院刑事判決　　　　　　　　九十一年度上重更(一)字第一三號
　　上　訴　人
　　即　被　告　甲○○
　　選任辯護人　鍾治漢
右上訴人因違反毒品危害防制條例案件，不服臺灣屏東地方法院九十年度重訴字第一
七號，中華民國九十年十二月十一日第一審判決（起訴案號：臺灣屏東地方法院檢察
署九十年度偵字第五九三三、六一七一號；移送原審併案審理案號：臺灣屏東地方法
院檢察署九十年度偵字第七六四五號）提起上訴，經最高法院發回更審，本院判決如
左：
    主  文
原判決撤銷。
甲○○共同販賣第一級毒品，處無期徒刑，褫奪公權終身。
扣案之海洛因磚拾陸塊（合計淨重陸仟伍佰捌拾壹點肆參公克，純度百分之捌拾肆，
純質淨重伍仟伍佰陸拾壹點玖柒公克），沒收銷燬；榴槤盒貳只沒收。
    事  實
一、甲○○因經商失敗，為圖厚利，明知海洛因係毒品危害防制條例第二條第二項第
    一款所列之第一級毒品，仍與林文郎及真實姓名年籍不詳之何姓、江姓、梁姓等
    成年男子（另由檢察官偵辦），共同基於販賣第一級毒品海洛因之營利意圖及私
    運管制物品海洛因進口之犯意聯絡，由五人共同集資，於民國九十年九月間某日
    ，推由林文郎在泰國某地，向泰國毒梟「ＴＩ  ＬＡ」購買十六塊海洛因磚（每
    塊重約三百五十公克，合計淨重六千五百八十一點四三公克，包裝重一百五十三
    點九五公克，純度淨重五千五百六十一點九七公克）後，嗣由甲○○於同年月十
    一日，以翊翎企業有限公司之名義自泰國進口榴槤，將海洛因磚塊藏置於榴槤盒
    內，並利用不知情之臺灣快桅船務代理股份有限公司船務人員自泰國曼谷私運進
    口，再於同月十一、十二日致電不知情之「聯慶報關行」職員吳錦麗代為辦理報
    關手續，於同月十五日私運進口至高雄港，擬交由何姓男子販售後，以出資比例
    朋分。嗣經警調人員於同日十一時至十四時許，持搜索票於高雄港七十六號集中
    查驗區執行搜索，在編號ＭＷＣＵ0000000號貨櫃中，自標有「太祖」標
    誌之二只榴槤盒內底層，查獲夾帶之上開十六塊海洛因磚塊，而扣押上開海洛因
    及其供犯罪所用之榴槤盒二只，另於同日十五時四十分，在桃園中正國際機場，
    將欲逃離中華民國國境之甲○○拘提到案。
二、案經法務部調查局航業海員調查處高雄站、法務部調查局台北市調查處、內政部
    警政署保安警察第三總隊第一大隊分別報告、移送臺灣屏東地方法院檢察署檢察
    官偵查起訴及移送臺灣屏東地方法院併案審理。
    理  由
一、訊據上訴人即被告甲○○（下稱被告）坦承確有以翊翎企業有限公司名義自泰國
    進口榴槤，並親手將十六塊海洛因磚藏置於二只榴槤盒內，復委託不知情之臺灣
    快桅船務代理股份有限公司自泰國運送至高雄港、委由不知情之聯慶報關行負責
    報關、及於九十年九月十五日為警調人員搜索查獲等事實，惟否認有何販賣、私
    運管制物品第一級毒品海洛因之犯行，辯稱：伊在調查中之自白非出於任意性，
    又伊係受林文郎之弟林義郎（即ＢＥＮＳＯＮ）拿槍脅迫，才會這樣做云云。
二、經查：
  （一）右揭犯罪事實，業據被告甲○○於調查站調查及檢察官偵查中坦承不諱，雖
        被告主張調查站中自白非出於任意性，然經本院傳喚證人即製作筆錄之調查
        員劉崴到庭證述：被告之筆錄係伊所製作，當天有同步錄音錄影，筆錄之內
        容是依據被告之陳述製作，沒有對被告施以恐嚇，也沒看到其他同事對被告
        恐嚇等語，且經本院當庭勘驗製作筆錄時之錄影帶，發現被告談吐清楚、神
        情鎮定，並無慌張恐懼的表情，則被告辯稱：伊遭受言詞恐嚇，說要電擊伊
        之下體、用打火機燒伊的下巴、脫光伊的衣服坐冰塊、用電話簿墊胸部以鐵
        鎚毆打一節，已難採信，另被告所稱：伊自當日下午三時四十分許即已遭逮
        捕，卻至晚間六時四十分許始開始訊問，顯有蹊蹺云云，惟據被告於本院所
        陳之書狀記載：被告於下午三時四十分許欲出境查驗護照時，經海關攔阻約
        二、三十分鐘，又自桃園中正機場押解至台北松山機場，另在台北松山機場
        等候被告友人，再由台北松山機場飛往高雄小港機場（飛行時間約五十餘分
        鐘），嗣又驅車前往調查局航業海員調查處高雄站訊問被告等語觀之，於時
        間上並無落差延誤，則被告所辯亦不可採信，又被告前開自白，核與證人即
        聯慶報關行職員吳錦麗於調查局調查時及檢察官偵查中證述：被告甲○○於
        九十年九月十一、二日時，曾致電要求代為辦理進口榴槤之報關手續，被告
        甲○○並有傳真文件給伊，文件中有櫃號與公司及一張檢疫證明等，嗣ＭＷ
        ＣＵ0000000號貨櫃運抵高雄港時，伊即代為辦理報關手續等語相符
        ，此外，並有進口報單、檢疫證明、聯慶報關行之臺灣銀行支票類存款戶對
        帳單、高雄關稅局扣押貨物、運輸工具收據、搜索筆錄、內政部警政署保安
        警察第三總隊第三大隊扣押筆錄及查獲時所攝之相片八幀附卷可稽，另扣案
        之十六塊海洛因磚，經送法務部調查局鑑定結果：合計淨重六千五百八十一
        點四三公克，包裝重一百五十三點九五公克，純度百分之八十四，純質淨重
        五千五百六十一點九七公克），有該局九十年九月十七日，編號：0000
        00000之九鑑定通知書在卷為憑，而海洛因磚有大塊及小塊之分，大塊
        是每塊約七百公克，小塊每塊約三百五十公克，本件遭查獲之海洛因共十六
        塊是小塊的，每塊重約三百五十公克等語，為證人劉崴於本院中結證明確，
        是以，被告於調查站及偵查中之自白核與事實相符，堪以採信。
  （二）至被告雖稱：伊係受林文郎之弟林義郎（即ＢＥＮＳＯＮ）拿槍脅迫，才會
        這樣做一節，惟查，被告於九十年九月十五日在航業海員調查處高雄站調查
        時供稱：「（這些海洛因毒品是何人所有？走私來台後要交給何人？）這些
        海洛因毒品係我與旅泰華僑林文郎等人合資的，其中我的部分有五件（五塊
        ），林文郎有二件（二塊），江先生三件（三塊），何先生四件（四塊），
        梁先生二件（二塊），總共是十六件（塊）。每二件（即二塊，每塊重約為
        三百五十公克，二塊等於一大塊重約七百公克）在泰國價格為泰銖四十三萬
        （折算台幣三十三萬八千元），這些毒品走私來台後全部交給何先生處理，
        販售以後所得的價款再按我前述合資比例朋分，前述的江先生跟梁先生的本
        名我不知道，他們是何先生的朋友。」、「（在泰國你這些毒品係向何人購
        買？如何聯絡？）我們是向泰國人『TI LA』購買」 （見九十年度偵字第五
        九三三號卷第三頁）；於檢察官偵查時復供稱：「（九十年九月十五日中午
        ，高雄關稅局在高雄港七十六號集中查驗區查獲之海洛因磚毛重六點六公斤
        ，是你的否？）是的，是大家合資的。」、「（與何人合資？）林文郎及江
        先生、何先生、梁先生共四人。」、「（以何方式運輸海洛因？）用榴槤櫃
        ，裝在榴槤箱子之底層。」、「（你所有的海洛因比例？）我的份是二點五
        （大）塊（即指五塊之意思），共一千七百五十多公克。」、「（海洛因何
        來？）向泰國名ＴＩＬＡ之人購買，他是在泰國當導遊。」、「（是否知將
        毒品運輸入國會殘害同胞身體健康？）知道，但我因經商失敗才挺而走險。
        」（同前卷第十五至十六頁）、「（你是否另有名字叫林禹勝？）是，外面
        做生意的時候大家都叫我林禹勝。」、「（如果是你自己進口榴槤的話，是
        何人幫你處理與報關行之間的款項？）被查獲的這一次是我自己匯款三十萬
        元，匯款人是寫林禹勝，是在榴槤提領之前就要匯款給報關行。」、「（提
        示臺灣銀行支票類存款戶對帳單，其中有二筆用黃筆畫出來的部分是你進口
        的匯款？）是。」（同前卷第一百零七頁）；於原審法院審理時亦供稱：「
        （貨櫃中查扣毛重六點六公斤海洛因何人放進去的？）是我和林文郎、何先
        生、江先生、梁先生五人合夥放進去的，我只記得林文郎本名，共有十六件
        （指十六塊）。」、「（毒品海洛因來台後如何處理？）我負責在泰國裝到
        貨櫃，來到臺灣後由何先生去處理賣出，本次是由我接洽。」（見九十年聲
        羈字第一三七號卷第五頁），足徵被告係因經商失敗，為貪圖高利，始為前
        開販賣、私運管制物品第一級毒品海洛因之犯行，並非受他人脅迫，又倘被
        告確受脅迫，為何此有利於己之事實，被告不於警訊或偵查之始即提出具體
        事證以供檢、警調查？卻反而對於其與林文郎、何姓、江姓及梁姓男子共同
        集資、每人所佔之毒品比例、如何販入第一級毒品海洛因、運輸方式及獲利
        多寡等情知之甚稔且供述綦詳？且被告於九十年九月十五日調查局調查時供
        稱：「（問：你有無補充意見？）答：我很後悔，我願意完全配合貴處人員
        調查」，於同日偵查中供承：「（問：有何補充？）答：我願意配合警方將
        這些運輸毒品之人繩之於法，我也很後悔這次得錯誤」，是被告嗣後所辯係
        受他人持槍脅迫始為前開犯行一節，並不足採。至被告聲請傳訊共犯林文郎
        及證人林義郎，以證明其有遭脅迫云云，因所述之林文郎、林義郎兄弟目前
        均在泰國，為被告自承，事實上難以查證，且本案此部份事證已明，本院認
        無必要。
  （三）被告雖以本案為強制辯護案件請求本院指定辯護人為其辯護，然查，被告於
        九十一年六月二十四日已自行選任鍾治漢律師為辯護人為其辯護，是以，本
        院認為已無必要為被告指定辯護人。又被告雖聲請傳訊證人即調查局航業海
        員調查處高雄站調查員常聖化，及保三總隊第三大隊第一中隊洪志華、吳水
        居等人以證明其自白係遭恐嚇的一節，惟查，被告自白具任意性，除經證人
        即調查局航業海員調查處高雄站調查員劉崴到庭證述屬實，亦經本院勘驗訊
        問時之同步錄影帶，業如前述，是以，自無庸再行傳訊前開證人，另被告又
        聲請傳喚證人李秀霞、丁偉家、徐偉宏、王正魁、彭俊銘、陳玉鷹、朱建璋
        、張芝菁、邵如玉、陳伯勳、葉文明、吳雅玲、潘明賜、李重葵、鐘華晤、
        陳木杞及陳錦煥等十七人，以證明被告為一殷實守法之水果商人，然被告平
        日是否殷實守法之水果商人，與本案並無必然關係，自無加以傳訊之必要，
        併此敘明。
  （四）綜上所述，本件事證已臻明確，被告前開所辯，顯係事後推諉卸責之詞，均
        不足採信，其販賣第一級毒品海洛因及私運管制物品海洛因進口等犯行，堪
        予認定，應依法論科。
三、查海洛因係毒品危害防制條例第二條第二項第一款所稱之第一級毒品，不得持有
    、販賣，又所謂販賣者，只要以營利為目的有販入行為即已足，並不以實際售出
    為必要，亦即不以購入後復行賣出為必要，如以營利為目的購入或賣出，有一於
    此，犯罪即已完成（司法院第四○七七號解釋、最高法院二十五年非字第一二三
    號判例可資參照），被告甲○○既以營利之目的，販入第一級毒品，核其所為，
    係犯毒品危害防制條例第四條第一項之販賣第一級毒品罪。又按行政院依懲治走
    私條例第二條第四項授權公告之「管制物品項目及其數額」甲項管制進口物品第
    四款規定：毒品危害防制條例所列毒品及其製劑、罌粟種子、古柯種子及大麻種
    子；且屬於甲項之物品不限其數額。是海洛因為懲治走私條例公告管制物品項目
    及其數額甲項第四款所列之管制進出口物品，被告甲○○既知悉進口之榴槤貨櫃
    中，夾藏海洛因，仍利用不知情之船務公司運送毒品進口，係屬間接正犯，核其
    所為，係犯毒品危害防制條例第四條第一項之運輸毒品罪及修正前懲治走私條例
    第二條第一項之私運管制物品進口罪。查被告行為後懲治走私條例第二條第一項
    於九十一年六月二十六日修正公布，新舊法比較結果，新法罰金刑部分較舊法為
    重，應適用有利於被告之行為時舊法。其所犯運輸毒品罪與私運管制物品進口罪
    ，係一行為觸犯二罪名，有想像競合關係，應從一重之運輸毒品處斷，而運輸毒
    品與販賣毒品有方法結果之牽連關係，應依販賣毒品罪處斷。其持有第一級毒品
    之行為，已為販賣之行為所吸收，不另論罪。被告甲○○與成年不詳真正姓名之
    林文郎、何姓、江姓、梁姓男子間，就上開犯行有犯意聯絡、行為分擔，皆為共
    同正犯。公訴意旨雖漏未論及被告另犯懲治走私條例之罪，然已於起訴書中述及
    該部分之事實，本院自得加以審判，併此敘明。至於被告雖供出毒品來源係向泰
    國毒梟「TI LA」購買，惟檢警調等偵查機關並未因而破獲泰國毒梟「TI LA」，
    自不得依毒品危害防制條例第十七條之規定減輕其刑。又選任辯護人雖請求能依
    刑法第五十九條之規定減輕其刑，惟按刑法第五十九條之酌量減輕其刑，必於犯
    罪之情狀，在客觀上足以引起一般同情，認為即予宣告法定低度刑期，猶嫌過重
    者，始有其適用；本件被告犯罪之情狀，在客觀上尚不足以引起一般同情，雖所
    販入私運進口之毒品海洛因尚未流出，惟此係因警調人員及時查獲所致，非因被
    告之勉力防止，難認被告有何堪予憫恕之情，自不得依刑法第五十九條之規定酌
    量減輕其刑，均併敘明。
四、原審認被告甲○○罪證明確，予以論罪科刑，固非無見。惟查：（一）本件被告
    係與不詳真正姓名之林文郎、何姓、江姓及梁姓等男子，共同基於營利之目的販
    賣第一級毒品海洛因及私運管制物品海洛因進口之犯意聯絡，於九十年九月間某
    日由林文郎在泰國某地向泰國毒梟購買上開海洛因磚，由被告於同年月十一日以
    翊翎企業有限公司名義，並利用船務公司人員私運進口，再於同月十一、二日致
    電利用「聯慶報關行」職員吳錦麗代辦報關手續，於同月十五日私運進口至高雄
    港，經警調人員於同日十一時至十四時搜索查獲，另於同日十五時四十分在中正
    國際機場，將被告拘提到案，已如前述，惟原審於事實欄僅記載被告與真實姓名
    、年籍不詳之林文郎、何姓、江姓及梁姓成年男子，共同基於販賣第一級毒品海
    洛因之犯意聯絡，由林文郎向泰國毒梟購買上開海洛因磚，由甲○○於民國九十
    年九月十五日，以翊翎企業有限公司名義，委託務代理公司自泰國運送至高雄港
    ，嗣經警調人員搜索查獲，另於中正國際機場將被告拘提到案等語，對於被告犯
    意、犯罪時地、共犯責任能力、查獲及拘提時間等項之記載，均未詳盡，容有未
    洽。（二）被告係利用不知情之臺灣快桅船務代理股份有限公司船務人員自泰國
    曼谷私運上開海洛因磚進口，並利用不知情之「聯慶報關行」職員吳錦麗代為辦
    理報關手續，惟原審於事實欄僅簡略記載被告委託不知情之臺灣快桅船務代理股
    份有限公司自泰國運送至高雄港，亦有未洽。（三）遭查扣之榴槤盒二只係被告
    供本件犯罪所用之物，應依毒品危害防制條例第十九條第一項之規定宣告沒收，
    原判決漏未沒收，亦有未合。被告上訴意旨，未指摘及此，其以刑求抗辯、受脅
    迫及原審量刑過重云云，指摘原判決不當，雖無理由，惟原判決既有上開可議，
    自應由本院予以撤銷改判。爰審酌被告甲○○販賣之毒品海洛因，數量龐大，若
    銷售至市面，將戕害無數國人身心，且連帶將引發各種犯罪之社會治安問題，其
    為圖個人不法暴利，無視國人身心及社會治安，犯罪情節至為重大，於審理中復
    以受脅迫推諉罪責，未見徹底悔悟，本應從重量處極刑，惟姑念被告尚無前科，
    有卷附被告全國前案紀錄表可按，其因一時為利所惑而犯重法，且犯後除以受脅
    迫置辯外，已坦承犯行，且所販入私運進口之毒品海洛因復經警調人員及時查獲
    而未流出等一切情狀，仍如原審量處無期徒刑，並依刑法第三十七條第一項規定
    ，諭知褫奪公權終身。扣案之第一級毒品海洛因磚十六小塊（合計淨重六千五百
    八十一點四三公克，純度百分之八十四，純質淨重五千五百六十一點九七公克）
    ，係查獲之毒品，應依毒品危害防制條例第十八條第一項前段，併予宣告沒收銷
    燬之，另扣案之榴槤盒二只，係供被告犯罪所用之物，應依毒品危害防治條例第
    十九條第一項前段沒收之。
五、公訴意旨另以：被告甲○○與年籍不詳之林文郎、何姓男子，共同基於運輸及販
    賣第一級毒品海洛因之概括犯意，分別自九十年四月中旬，及同年八月十四日，
    推由甲○○以翊翎企業有限公司名義，自泰國進口榴槤，將海洛因磚塊藏於榴槤
    盒內，每塊重約三百七十五公克，第一次輸入量為一塊半，第二次數量為三塊，
    均由林文郎取出，再交由何姓男子販售，甲○○從中以每塊新台幣十萬元獲得運
    輸利益，共得四十五萬元，因認被告甲○○涉犯毒品危害防制條例第四條第一項
    之罪嫌，與前揭論罪科刑部分，有連續犯之關係。惟查：
      (一)公訴人認被告甲○○涉犯上開罪嫌，無非以被告之自白、卷附九十年八月份
        進口報單、聯慶報關行台灣銀行支票類存款戶對帳單等資為論據。訊據被告
        甲○○固坦承於九十年四月中旬，及同年八月十四日，林文郎曾將海洛因夾
        藏於榴槤貨櫃中，走私進口來台，惟辯稱：第一次及第二次，我都沒有看到
        毒品，他們是託我帶水果回台灣，再將毒品夾藏在貨櫃裡面，走私進來，當
        時我並不知道他們將毒品夾藏在裡面，第三次我才看到毒品，且林文郎是在
        泰國裝置第三次要走私之毒品時，才拿給我的等語。
      (二)按犯罪事實應依證據認定之，無證據不得推定其犯罪事實。又被告之自白，
        不得作為有罪判決之唯一證據，仍應調查其他必要之證據，以察其是否與事
        實相符。刑事訴訟法第一百五十四條、第一百五十六條第二項分別定有明文
        。
      (三)查本件被告甲○○於調查局調查時，固坦承前二次走私海洛因時，均係其與
        林文郎合資等語，惟被告於原審及本院審理中已否認上情，且依卷附之進口
        報單及台灣銀行支票類存款戶對帳單，僅能證明被告於九十年八月十四日，
        曾自泰國進口榴槤，並無法據此而推論被告有走私海洛因之犯行，至於九十
        年四月間走私海洛因時，依被告所供，辦理報關等手續均由林文郎負責，顯
        見被告此部分之犯行，除其於調查局調查時之自白外，並查無其他證據足資
        參佐，依上說明，自難據以推定被告甲○○有公訴人此部分所指之犯行，被
        告此部分之犯罪顯屬不能證明，惟公訴意旨認此部分如成立，與前揭論罪科
        刑之罪間，有連續犯之關係，屬裁判上一罪，依審判不可分之原則，爰不另
        為無罪之諭知，附此敘明。
據上論結，應依刑事訴訟法第三百六十九條第一項前段、第三百六十四條、第二百九
十九條第一項前段、毒品危害防制條例第四條第一項、第十八條第一項、第十九條第
一項，修正前懲治走私條例第二條第一項、刑法第十一條、第二條第一項但書、第二
十八條、第五十五條、第三十七條第一項，判決如主文。
本案經檢察官林應華到庭執行職務。
中    華    民    國        九十一      年      八      月     十六     日
                              臺灣高等法院高雄分院刑事第七庭
                                  審判長法官  李春昌
                                        法官  張盛喜
                                        法官  莊飛宗
右正本證明與原本無異。
如不服本判決應於收受本判決後十日內向本院提出上訴書狀，其未述上訴理由者，
並得於提起上訴後十日內向本院補提理由書狀（均須按他造當事人之人數附繕本)「
切勿逕送上級法院」。
                                      書記官 張明賢
中    華    民    國        九十一      年      八      月     十九     日
毒品危害防制條例第四條第一項
製造、運輸、販賣第一級毒品者，處死刑或無期徒刑；處無期徒刑者，得併科新台幣
一千萬元以下罰金。
                                                                      Ｈ
